【裁判字號】    98,上易,649
【裁判日期】    981027
【裁判案由】    給付貨款
【裁判全文】
臺灣高等法院民事判決                 98年度上易字第649號
上  訴  人  宏鑫塑膠有限公司
法定代理人  乙○○
訴訟代理人  鍾周亮律師
被上訴人    何南炳即鑫明科技企業社
            甲○○
上列當事人間請求給付貨款事件，上訴人對於中華民國98年5月4
日臺灣士林地方法院97年度訴字第1267號判決提起上訴，經本院
於98年10月6日言詞辯論終結，判決如下：
    主  文
原判決關於駁回上訴人後開第2項之訴部分及命其負擔訴訟費用
（除確定部分外）之裁判均廢棄。
上開廢棄部分，被上訴人何南柄即鑫明科技企業社應再給付上訴
人新台幣參拾萬元及自民國97年8月22日起至清償日止，按年息
百分之五計算之利息。
其餘上訴駁回。
第一審訴訟費用除確定部分外，關於命上訴人負擔部分及第二審
訴訟費用，由被上訴人何南炳負擔七分之三，餘由上訴人負擔。
    事實及理由
一、上訴人主張：被上訴人為父子，並由被上訴人何南炳出名經
    營鑫明科技企業社，實際負責人則為被上訴人甲○○，被上
    訴人甲○○於民國94年8月間，向伊訂製HD-3282型汽車風扇
    ，並要求伊應每月至少生產5千個至1萬個，以便其供應外國
    客戶之需求，雙方並約定單價每個新臺幣（下同）32元（惟
    嗣改以30元成交）。伊復依被上訴人甲○○之委託，於94年
    8月間至10月間製作完成上開汽車風扇相關模具後，再利用
    初製模具製造20個零件樣品送交被上訴人甲○○指定之國外
    客戶檢查及確認無誤後，旋於95年2月23日及同年月24日，
    陸續交付被上訴人甲○○指定之國外客戶1萬個製成品，計
    約32萬元。詎被上訴人甲○○於被上訴人何南炳付清上開貨
    款30萬元（含稅）後，卻未再依約自95年3月間起繼續向伊
    下訂單，遲至95年4月間始向伊通知客戶將延後下單，並保
    證屆時必定付清所有欠款及補足95年3月份、4月份原依約應
    訂購之數量，迨至95年5月間，被上訴人甲○○又再以電話
    通知，因其客戶遷廠未定，未能如期下單，待其客戶遷廠完
    成後將再行下單，並要求伊先行生產800多個HD-3282汽車零
    件製成品以備客戶屆時之需。伊乃依被上訴人甲○○之指示
    再製作810個成品，但被上訴人甲○○仍未下定單，且被上
    訴人二人亦不給付伊為完成被上訴人訂貨要求而支出之模具
    費用30萬元，且不再繼續訂購系爭汽車風扇，致伊支出費用
    完成庫存成品810個，受有總價24,300元之損失，及支出為
    製作汽車風扇而購入相關零件38,000個之費用38萬元，伊自
    得依債務不履行之規定，請求被上訴人賠付上開金額，共計
    704,300元。又被上訴人何南炳、甲○○為父子，就本件債
    務之發生具有行為關連共同性，應連帶負責等情。爰求為判
    決：被上訴人應連帶給付704,300元及自起訴狀繕本送達翌
    日（即97年8月22日）起至清償日止按年利率百分之5計付利
    息之判決（上訴人另請求被上訴人應連帶給付省油加速器組
    47,460元本息部分，業經原審判決被上訴人何南炳應如數給
    付，未據被上訴人何南炳聲明不服而告確定）。被上訴人則
    以：鑫明科技企業社係被上訴人何南炳所經營，被上訴人甲
    ○○僅係負責對外業務之聯絡，並非實際負責人。又被上訴
    人何南炳雖曾向上訴人訂製1萬支汽車風扇，但已付清貨款
    ，嗣因上訴人提高貨品價格，始未再向上訴人下訂單，惟雙
    方始終未曾達成由上訴人繼續性承攬製作上開汽車風扇產品
    並交付被上訴人何南炳之合意，亦從未約定系爭產品之模具
    費用應由被上訴人何南炳負擔，至810個庫存品亦非被上訴
    人何南炳要求上訴人備貨者，故上訴人主張被上訴人何南炳
    應給付模具費用及上開庫存品暨零件之費用，並非有據。又
    本件與上訴人進行交易者乃被上訴人何南炳，被上訴人甲○
    ○並非交易主體，故上訴人主張甲○○應與何南炳負連帶責
    任，亦屬無據等語，資為抗辯。原審判決上訴人此部分敗訴
    ，上訴人不服提起上訴，並上訴聲明：(一)原判決關於駁回上
    訴人後開請求部分廢棄。(二)上開廢棄部分，被上訴人應再連
    帶給付上訴人704,300元及自97年8月22日起至清償日止，按
    年息百分之5計算之利息。被上訴人則答辯聲明：上訴駁回
    。
二、經查兩造均不爭執被上訴人係父子，被上訴人甲○○曾向上
    訴人洽訂1萬支汽車風扇，惟上訴人出貨完成後，係由被上
    訴人何南炳給付30萬元（含稅）予上訴人，以及上訴人有支
    出系爭汽車風扇之模具費用30萬元，並完成系爭汽車風扇庫
    存品810個，總價24,300元，暨為製作系爭汽車風扇而購入
    相關零件38,000個，支出費用38萬元之事實，復有上訴人提
    出之應收帳款明細、模具統一發票、請款單、零件之統一發
    票，及被上訴人提出外國客戶定單（purchase order）、上
    訴人簽發以鑫明科技企業社為買受人之統一發票為證（見原
    審卷第10頁、第58頁至第61頁、及第105頁至第106頁），堪
    信為真實。至上訴人主張被上訴人應連帶賠付模具費用、庫
    存成品價金及零件費用云云，則為被上訴人所否認，並以前
    揭情詞置辯。經查：
（一）上訴人主張被上訴人甲○○係鑫明科技企業社之實際負責
      人，但為被上訴人所否認，並抗辯被上訴人甲○○僅係鑫
      明科技企業社對外業務人員，鑫明科技企業社乃被上訴人
      何南炳所經營。經查上訴人自行提出之營利事業登記資料
      查詢表明載被上訴人何南炳為鑫明企業社之負責人，並非
      被上訴人甲○○（見原審卷第9頁），已難認上訴人此部
      分所云為可取，除此之外，上訴人復不能提出其他證據資
      料以資證明被上訴人甲○○確為鑫明科技企業社之實際負
      責人，則其所為此部分之主張，自難信取。
（二）上訴人主張兩造間就系爭汽車風扇產品有約定繼續性承攬
      契約之合意，即被上訴人依約應繼續向上訴人訂製貨品，
      並給付貨價云云，惟被上訴人否認有上開合意。按當事人
      主張有利於己之事實者，就其事實有舉證之責任，民事訴
      訟法第277條前段定有明文。故本件自應由上訴人就兩造
      間有合意訂定繼續性承攬契約之事實，負舉證責任。而查
      上訴人雖舉丙○○為證，惟證人丙○○在原審及本院到場
      證稱：伊與被上訴人甲○○曾在同業浩拓汽車材料行同事
      過，當時被上訴人甲○○要伊介紹上訴人與其洽談系爭汽
      車風扇產品合作事宜，伊曾在場聽聞，當時雖有聽到被上
      訴人甲○○表示要給上訴人1個案子（汽車風扇），可以
      有第1個月訂貨1萬支，以後每個月5千支的量，但上訴人
      並沒有現場答應製作，雙方也沒有講風扇每支的單價金額
      ，亦未確定預計出貨之總量，只有被上訴人甲○○一直講
      其客源很穩定，但雙方始終未就第一批貨談價錢等語（見
      原審卷第40頁、本院卷第38頁及第39頁）。故證人丙○○
      之證詞充其量僅能證明上訴人與被上訴人甲○○間有就製
      作系爭汽車風扇事宜進行洽談，但不能證明彼二人已有達
      成訂定繼續性承攬契約之合意，或上訴人與被上訴人何南
      炳有達成繼續性承攬契約之約定。至上訴人雖另以被上訴
      人有委託其開發系爭汽車風扇模具，且其確有於94年2月
      及3月間製作並交付系爭汽車風扇1萬支予被上訴人指定之
      國外客戶，被上訴人何南炳並已支付價金30萬元之事實，
      主張兩造間確有合意訂定繼續性承攬契約云云。惟查開發
      模具並不必然成立繼續性承攬或供給契約，此由證人丙○
      ○證稱：在汽車風扇這行，一定是下訂單就要開模具才能
      生產，這是基本的，因為一定要開模具才能夠生產。數量
      有到達的話，就由接訂單的人負擔，數量多少由雙方決定
      （見原審卷第39頁至第40頁）等語，足見只要下訂單就開
      模具，並不以成立繼續性承攬或供給契約為前提。故上訴
      人上開所述，亦僅能認定其係因被上訴人何南炳下1萬支
      訂單而開模具，尚難逕認係因兩造間有成立繼續性承攬或
      供給契約之約定。綜上，上訴人並不能舉證證明兩造間確
      有合意訂定繼續性承攬契約，則其所為此部分之主張，即
      非可取。從而，其主張因有繼續性承攬契約之約定，而進
      貨零件準備製作系爭汽車風扇，受有支出費用38萬元之損
      失，應由被上訴人連帶賠付云云，自非有據，不應准許。
      此外，上訴人亦不能舉證證明被上訴人有要求其備貨810
      個汽車風扇，則其主張依繼承性承攬契約及被上訴人之要
      求而受有備貨810個之損失24,300元，應由被上訴人連帶
      賠付，亦屬無據，不應准許。
（三）又上訴人主張被上訴人有委請其開發模具，其因而支出費
      用30萬元，應由被上訴人連帶給付等語。被上訴人雖不爭
      執上訴人有因系爭汽車風扇支出開發模具費用30萬元之事
      實（見原審卷第41頁），惟均否認有委請上訴人開發模具
      。經查依前所述，被上訴人何南炳確曾向上訴人訂製系爭
      汽車風扇1萬支，上訴人並已交付完畢，而被上訴人何南
      炳所訂製之產品型號為ＨＤ-3282，乃有一定之規格（見
      本院卷第19頁及第20頁所附之照片及原審卷第105頁被上
      訴人所提出之外國客戶訂單ＰＯ內容），故上訴人主張其
      須開發模具以生產系汽車風扇，尚與一般經驗法則相符，
      且核與證人丙○○在原審證稱：汽車風扇業界，一定是下
      訂單就要開模具才能生產，且由客戶來支付費用等語（見
      原審卷第39頁及本院卷第39頁）大致相合，故如非被上訴
      人何南炳有下定單，上訴人不須開發模具，亦不須支出開
      發模具之費用，而被上訴人何南炳又不能舉證證明上訴人
      於同時期尚有接受其他人士所下之同型號產品訂單，則上
      訴人主張其係受被上訴人何南炳委請始代為處理開發模具
      事務等語，自堪信取。被上訴人何南炳既有委請上訴人開
      發模具，則上訴人依委任契約之約定，請求被上訴人何南
      炳給付代墊開發模具之費用30萬元，即屬有據。被上訴人
      雖抗辯鑫明科技企業社係貿易商，不須負擔開發模具費用
      ，伊等亦未叫上訴人開發模具云云。惟查系爭汽車風扇未
      經開發模具無法開始生產等情，均如前述，被上訴人既下
      定單訂製上開汽車風扇產品，則其辯稱未叫上訴人開發模
      具云云，顯有矛盾，其空言否認，並非可取。此外，被上
      訴人又不能舉證證明上訴人有承諾免除被上訴人支付開發
      模具費用，或有特別約定開發模具費用計入系爭汽車風扇
      產品製作單價內，則其此部分所辯，即難憑取。至上訴人
      主張被上訴人甲○○應與被上訴人何南炳連帶給付上開模
      具費用云云，惟如前述，本件與上訴人成立契約訂製汽車
      風扇產品者乃被上訴人何南炳，被上訴人甲○○僅係被上
      訴人何南炳所經營之鑫明科技企業社之對外業務人員，故
      上訴人請求彼二人負連帶給付責任，並非有據，不應准許
      。
三、綜上所述，上訴人主張被上訴人何南炳有委請其開發模具，
    請求被上訴人何南炳給付上開代墊開發模具之費用30萬元及
    自97年8月22日（即起訴狀繕本送達翌日）起至清償日止，
    按年息百分之5計算之利息，洵屬有據，應予准許；逾此範
    圍之請求（除確定部分外），則屬無據，不應准許。至其請
    求被上訴人甲○○應就上開准許部分為連帶給付，亦屬無據
    ，不應准許。從而，原審就上開應予准許部分，所為上訴人
    敗訴之判決，尚有未洽，上訴論旨指摘原判決此部分不當，
    求予廢棄改判，為有理由；就上開不應准許部分，所為上訴
    人敗訴之判決，並無不合。上訴論旨指摘原判決此部分不當
    ，求予廢棄改判，為無理由。
四、至兩造其餘之攻擊或防禦方法，及未經援用之證據，經本院
    斟酌後，認為均不足以影響本判決之結果，自無逐一詳予論
    駁之必要，併此敘明。
五、據上論結，本件上訴為一部有理由，一部無理由，依民事訴
    訟法第450條、第449條第1項、第79條，判決如主文。
中    華    民    國    98    年    10    月    27    日
                    民事第十六庭
                        審判長法  官  王聖惠
                              法  官  邱瑞祥
                              法  官  謝碧莉
正本係照原本作成。
不得上訴。
中    華    民    國    98    年    10    月    28    日
                              書記官  李翠齡


司法院資訊處製作；財團法人民間司法改革基金會備份。
